【裁判字號】    98,上更(一),514
【裁判日期】    990203
【裁判案由】    違反槍砲彈藥刀械管制條例
【裁判全文】
臺灣高等法院刑事判決             98年度上更(一)字第514號
上  訴  人
即  被  告  甲○○
                    （現於台灣新竹監獄執行中）
指定辯護人  本院公設辯護人李廣澤
上  訴  人
即  被  告  乙○○
選任辯護人  朱昭勳律師
上列上訴人因違反槍砲彈藥刀械管制條例案件，不服臺灣新竹地
方法院97年度訴字第710號，中華民國97年10月17日第一審判決
（起訴案號：臺灣新竹地方法院檢察署97年度偵字第97號），提
起上訴，經判決後，由最高法院發回更審，本院判決如下：
    主  文
原判決關於甲○○、乙○○部分均撤銷。
甲○○共同犯非法持有可發射子彈具殺傷力之槍枝罪，累犯，處
有期徒刑貳年，併科罰金新臺幣伍萬元，罰金如易服勞役，以新
臺幣壹仟元折算壹日。扣案之仿BERETTA廠92FS型半自動手槍壹
支（槍枝管制編號：0000000000號，含彈匣壹個）沒收之。
乙○○共同犯非法持有可發射子彈具殺傷力之槍枝罪，處有期徒
刑壹年拾月，併科罰金新臺幣肆萬元，罰金如易服勞役，以新臺
幣壹仟元折算壹日。扣案之仿BERETTA廠92FS型半自動手槍壹支
（槍枝管制編號：0000000000號，含彈匣壹個）沒收之。
    事  實
一、甲○○前因強盜案件，經臺灣新竹地方法院以91年度少訴字
    第13號判處有期徒刑3年2月確定，於民國94年11月20日縮刑
    期滿執行完畢。
二、鍾豐兆（業經本院判刑確定）基於持有具殺傷力之槍枝、子
    彈之犯意，於95年10月間中旬某日，透過網路方式，向真實
    姓名年籍不詳綽號「浪漫」之成年人以新臺幣（下同）5萬
    元價格購得具殺傷力之仿BERETTA廠92FS型半自動手槍1支（
    槍枝管制編號：0000000000號，含彈匣1個）、具殺傷力口
    徑9mm之92制式子彈5顆及具殺傷力由金屬彈殼組合直徑8.7m
    m金屬彈頭而成之非制式子彈1顆，雙方約定於95年10月12日
    或13日下午，在新竹市新竹火車站前交付上開槍、彈，鍾豐
    兆於收受上開槍、彈後，便將之置放於新竹縣北埔鄉○○村
    ○○街140號之家中持有之。嗣鍾豐兆與甲○○、乙○○於
    96年12月21日被查獲前之不詳時間，3人以電話聯絡約定一
    同搭車前往新竹縣湖口鄉某處藏匿鍾豐兆所持有之上開槍、
    彈、乙○○所擁有之信號彈發射器、信號彈（均非屬槍砲彈
    藥刀械管制條例所列之物）及甲○○所擁有之一般刀械開山
    刀一把（非屬管制刀械），嗣於96年12月21日晚間某時，乙
    ○○駕駛向不知情之友人彭湘志借用車號RX─7509之自用小
    客車搭載甲○○、鍾豐兆欲一同前往藏匿上開物品時，甲○
    ○與乙○○便與鍾豐兆基於持有具殺傷力之槍枝、子彈之犯
    意聯絡，共同持有具有殺傷力之上開改造手槍1把（含彈匣
    ）及子彈6顆。嗣於96年12月21日23時30分許，三人搭車，
    行經新竹市○區○○路經國橋南端約200公尺處為警查獲，
    並扣得上開手槍1把（含彈匣）及子彈6顆，始悉上情。
三、案經新竹市警察局第二分局報請臺灣新竹地方法院檢察署檢
    察官偵查起訴。
    理  由
一、訊據被告甲○○、乙○○二人固坦認於96年12月21日晚上，
    與被告鍾豐兆一起乘坐由被告乙○○駕駛之前述自小客車，
    並於96年12月21日23時30分許，行經新竹市○區○○路經國
    橋南端約200公尺處為警查獲，並扣得上開手槍1把（含彈匣
    ）及子彈6顆等事實，惟皆矢口否認有何持有槍、彈之犯行
    。被告乙○○辯稱：雖在上車之前已知道被告鍾豐兆將持槍
    上車，並且要去藏放槍枝，但並無與之共同持有槍、彈之意
    思，自不能謂為槍、彈之共同持有人云云。被告甲○○則辯
    稱：於查獲前不久，亦即在臨檢站前不久才知悉鍾豐兆有攜
    帶具殺傷力之槍彈在車上，其於上車前，既無從知悉鍾豐兆
    會攜帶槍枝上車，且槍、彈另有持有之人，應無與鍾豐兆共
    同持有槍、彈之意思，更未將槍、彈置於自己實力支配之下
    ，即與槍砲彈藥刀械管制條例之「持有」有間，自不能謂為
    槍、彈之共同持有人云云。
二、經查：
（一）同案被告鍾豐兆於偵訊中供述：「（問：乙○○跟甲○○
      知道你帶槍彈在身上？）答：應該知道，因為那時候他們
      有問我背在身上的包包裝什麼，我就跟他們說是之前我買
      的槍，要帶回湖口。」、「（問：為何要帶回湖口住處？
      ）答：因為要埋在附近。」等語（見偵查卷第219頁）；
      另以證人身份於原審審理中證述：「（問：後來你告訴乙
      ○○說這是槍，為何還要拿給他看？還是你一開始上車就
      拿給他看？）證人答：上車的時候我就將包包塞進去，乙
      ○○有問我是什麼東西，我要他不要問，是一直到上了快
      速道路，他問我包包裡面是什麼東西，我告訴他是槍彈，
      拿給他看，當時還沒有遇到警察臨檢，一直到到警察要臨
      檢時，來不及丟，就放到後面去，並要甲○○幫我塞到坐
      墊底下。」、「（問：你剛剛說你們之前已經講好要藏槍
      ，而當日乙○○帶信號槍、你帶槍去藏，依此乙○○應該
      一開始就知道你要去藏槍了，有何意見？）證人答：我不
      敢肯定他知道。」、「（問：剛剛你說他不知道，為何現
      在又說你不敢肯定？）證人答：我上車的時候，他一開始
      就知道我要去藏槍。」、「（問：一上車的時候，甲○○
      是否知道你要去藏槍？）答：不知道」、「（問：你剛才
      證述在快速道路的過程是否屬實？）證人答：因為乙○○
      一開始知道我要去藏槍，但是他沒有看到槍，我打開包包
      給他確認。」等語（見原審審判筆錄第14-16頁）。被告
      乙○○於偵訊中供述：「（問：96年12月21日被警方查獲
      時，你當時要去哪裡？）答：我先去新竹撞球場載甲○○
      ，之後去北埔，找鍾豐兆看煙火，看完後要去湖口住處。
      」、「（問：警方查扣的改造手槍1把，子彈6顆是誰所有
      ？）答：鍾豐兆的。我當天第1次看他拿。他當時放在包
      包裡，我們事先有講好要將槍彈拿去藏起來。」、「（問
      ：你怎麼知道鍾豐兆有槍彈？）答：因為我們在外面租房
      子，租在一起，想說沒有用到，要藏起來。」、「（問：
      為何你們會約定要將槍跟子彈放在你們一起租的地方？）
      答：我們先電話聯絡，要去看煙火，之後將槍彈藏在湖口
      山上。」（見偵查卷第220頁）；被告乙○○於原審以證
      人身份證述：「（問：除了鍾豐兆打電話給你之前，你們
      事前是否有約好要藏放你們所有的違禁物？）證人答：事
      前三個有約好，全部都知道，我們是在電話中講的。」、
      「（問：電話中如何說的？）證人答：就說要去藏東西，
      是我先打電話給甲○○，之後鍾豐兆在打電話給我要我去
      載他，鍾豐兆打電話來的時候，甲○○已經在我的車上了
      。我接完電話之後，就跟甲○○說要去載鍾豐兆埋槍，所
      以甲○○在鍾豐兆還沒有上車之前，就知道我們要一起去
      埋槍了。」等語（見原審審判筆錄第18頁），比對上開證
      人鍾豐兆及乙○○證述得見，鍾豐兆、乙○○及甲○○被
      查獲之前，便已相約要藏放槍枝，否則衡以常情，若僅鍾
      豐兆與乙○○二人相約要去藏放槍枝，則該二人從事此等
      不法行為應盡可能低調、減少有不相關之人知悉機會，而
      無讓完全不知情之甲○○一同前往之理，進而增加不法行
      為遭查獲或知悉之風險性，至鍾豐兆及乙○○雖於證述過
      程對甲○○上車前是否知悉要一同前往藏匿槍彈一事一度
      隱瞞、證述反覆，然此應屬基於友人間情誼而為之迴護之
      詞，該部分有利於被告甲○○之證述應無可採，況被告甲
      ○○於偵訊中亦曾供述：「（問：當時鍾豐兆持有改造手
      槍跟子彈作何事？）答：那時候是要拿去藏起來，還沒有
      決定要藏哪裡就被抓了」等語（見偵查卷第221頁），顯
      見被告甲○○於上車前已知悉要與被告鍾豐兆及乙○○一
      同前往藏放槍枝之不法情事，更何況依被告鍾豐兆以證人
      身份於本院證述：「（問：當天你背著裝有槍彈的背包上
      車，你將包包置於何處？）答：置於駕駛座後方，我是將
      包包放在甲○○旁邊下方的腳踏板位置」、「（問：是否
      記得是放在駕駛座還是副駕駛座後方？）答：駕駛座的後
      方。」、「（問：是否記得當天甲○○乘坐該車的位置為
      何？）答：駕駛座後方。」等語明確（見原審97年9月30
      日審判筆錄第7頁），若被告甲○○對於要前往藏放槍枝
      一事完全不知悉，鍾豐兆應無理由一上車就將該違禁物品
      置放於甲○○腳邊，一個甲○○隨時可取、察看之位置，
      而應將之放置於自身座位附近，是被告甲○○辯稱臨檢前
      方才知悉應無足採。
（二）其次，是本件應審究者為，依前開認定之事實，亦即被告
      乙○○及甲○○上車前已知悉鍾豐兆要前往藏放槍枝，並
      且一同前往之事實，於法律上是否應該評價為「共同持有
      」之範疇。按槍砲彈藥刀械管制條例第8條第4項及第12條
      第4項所謂之持有，係指執持占有之意，祇要將槍、彈置
      於自己管領之下，即實力支配狀態中，即足當之，與時間
      長短並無必然之關係；持有槍枝罪，其持有之繼續為行為
      之繼續，而非狀態之繼續，亦即一經意圖犯罪而持有槍枝
      ，該罪雖告成立，但其完結，須繼續至持有行為終了之時
      為止。又所謂「持有」，並非必需親自持有，如以共同犯
      罪之意思，事先有犯意之合致，而由其中一部分人實施犯
      罪行為，即有共同犯罪之存在（最高法院96年臺上字第37
      18號判決、79年臺非字第264號判決意旨可資參考）。經
      查：依鍾豐兆以證人身份於原審證述：「（問：當天你背
      著裝有槍彈的背包上車，你將包包置於何處？）答：置於
      駕駛座後方，我是將包包放在甲○○旁邊下方的腳踏板位
      置」、「（問：是否記得是放在駕駛座還是副駕駛座後方
      ？）答：駕駛座的後方。」、「（問：是否記得當天甲○
      ○乘坐該車的位置為何？）答：駕駛座後方。」等語明確
      （見原審97年9月30日審判筆錄第7頁），是鍾豐兆所擁有
      之上開槍、彈乃置放於被告甲○○所乘坐之位置（即駕駛
      座後方）下方之腳踏板位置，而汽車室內空間雖狹促，然
      在車上各座位均有一定空間可以置放物品，而以鍾豐兆所
      持有之槍彈之不法性，若無將該等違禁物讓被告甲○○及
      乙○○一起持有之意，則應將之置放於自己伸手可及之處
      所，例如自己所乘坐之副駕駛座腳踏板處或座位下方夾層
      中，而非將之置放於甲○○所乘坐座位之腳踏板位置；再
      者，被告甲○○及乙○○既知悉鍾豐兆要前往藏匿槍、彈
      ，若被告甲○○及乙○○並無一同持有該等槍、彈並協助
      藏放槍、彈之意思，則應充足之時間、機會拒絕一同前往
      。甚者，依前說明，持有既係指執持占有之意，祇要將槍
      、彈置於自己管領之下，即實力支配狀態中，即足當之，
      被告甲○○、乙○○既知悉要與鍾豐兆一同前往藏放槍、
      彈，由三人一起搭乘自小客車前往藏放地點且將槍彈放置
      於前述自小客車內，迄警方查獲扣案槍、彈前，扣案槍、
      彈始終在被告甲○○、乙○○與鍾豐兆三人實力範圍之管
      領、支配狀態下，亦即被告甲○○、乙○○與鍾豐兆三人
      均隨時有機會管領、使用該等違禁物品，或提供他人使用
      該違禁物品之機會，亦即此一狀態已達到法律上欲將持有
      槍、彈加以非難性之理由，故而被告甲○○、乙○○與鍾
      豐兆三人對持有違禁物品（槍、彈）並約定一同前往藏放
      之事在原定犯意聯絡之範疇，且由槍枝置放於車上之狀態
      、位置亦可推得，無論該槍、彈在其中何人手中持有亦均
      不違反三人之本意，則被告甲○○、乙○○之行為已然該
      當刑法上「共同持有」之概念。
三、扣案之槍枝1把（含彈匣）及子彈6顆，經送內政部警政署刑
    事警察局採「性能檢驗法、試射法」進行鑑定，鑑定結果認
    為：「送鑑92改造手槍1枝（槍枝管制編號：0000000000）
    ，認係改造手槍，由仿BERETTA廠92 FS型半自動手槍製造之
    槍枝，換裝土造槍管而成，擊發功能正常，可供擊發適用子
    彈使用，認具殺傷力。」、「送鑑92制式子彈6顆，其中5顆
    認均係口徑9mm制式子彈，彈底均具撞擊痕跡，均經試射，
    均可擊發，認具殺傷力。其中1顆，認係非制式子彈，由金
    屬彈殼組合直徑8.7mm金屬彈頭而成，經試射，可擊發，認
    具殺傷力。」，此亦有內政部警政署刑事警察局97年1月31
    日刑鑑字第0960197131號槍彈鑑定書（含扣案槍、彈照片）
    1份（見偵查卷第174-175頁）、扣押物品清單1紙在卷可稽
    ，堪認扣案槍、彈，確屬槍砲彈藥刀械管制條例規定之可擊
    發子彈而具有殺傷力之改造手槍及有殺傷力之子彈無訛。
四、綜上所述，被告乙○○、甲○○所為之上開辯述，無非避重
    就輕、矯飾圖卸之詞，其等諉責之部分，難以採信。被告乙
    ○○與甲○○與鍾豐兆共同持有扣案槍、彈之犯行，事證已
    臻明確，堪以認定，均應依法論科。
五、核被告甲○○、乙○○所為，均係違反槍砲彈藥刀械管制條
    例第8條第4項之未經許可持有手槍罪及同條例第12條第4項
    之未經許可持有子彈罪。被告甲○○、乙○○與鍾豐兆對持
    有前揭槍、彈之犯行，具有犯意聯絡及行為分擔，均為共同
    正犯。被告2人同時觸犯未經許可持有具殺傷力之改造槍枝
    及子彈二罪，為想像競合犯，依刑法第55條規定，應從一重
    之違反槍砲彈藥刀械管制條例第8條第4項之未經許可持有手
    槍罪處斷。被告甲○○有犯罪事實欄所載之前案紀錄，於94
    年12月18日執行完畢等情，有本院被告前案紀錄表附卷可佐
    ，被告前受有期徒刑之執行完畢後，其於5年以內故意再犯
    本件有期徒刑以上之罪，為累犯，應依刑法第47條第1項之
    規定，加重其刑。
六、原審認被告甲○○、乙○○罪證明確，據予論科，固非無見
    。惟查被告2人無視法令而違法持有具殺傷力之改造手槍及
    子彈，固屬不該，但其共同持有槍、彈之時間短暫，且於有
    限之空間為之，並未持以犯案，對社會所生危害尚輕，若處
    以最低刑度3年以上有期徒刑，似嫌過重，在客觀上足以引
    起一般同情，因情輕法重，顯有情堪憫恕之處，應依刑法第
    59條之規定酌減其刑（被告甲○○部分並應先加後減之）原
    審漏未斟酌刑法59條之規定，容有未洽。被告2人上訴意旨
    ，否認共同持有槍、彈云云，雖無理由，惟原判決既有上開
    可議之處，自應由本院將原判決關於被告甲○○、乙○○部
    分撤銷改判。爰審酌邇來臺灣地區各類具殺傷力之槍、彈氾
    濫，擁槍自重之人越趨增多，每每成為治安死角，為治安隱
    憂，造成守法大眾人心惶惶，被告等人竟非法持有具殺傷力
    之槍、彈外出，幸尚未用於犯罪，造成無可彌補之損害，兼
    衡酌被告2人之犯罪動機、目的、手段、暨其等之智識程度
    、工作、生活狀況等一切情狀，分別量處如主文第2項所示
    之刑，並均對罰金之部分，諭知易服勞役之折算標準。扣案
    仿BERETTA廠92FS型半自動手槍1支（槍枝管制編號：000000
    0000號，含彈匣1個）具殺傷力，核屬違禁物，爰依刑法第
    38條第1項第1款規定宣告沒收。至鑑驗試射之制式子彈5顆
    及非制式子彈1顆，已失違禁物之性質，有槍彈鑑定書可憑
    ，爰不為沒收之諭知。
據上論斷，應依刑事訴訟法第第369條第1項前段、第364條、299
條第1項前段，槍砲彈藥刀械管制條例第8條第4項、第12條第4項
，刑法第11條前段、第28條、第55條、第47條第1項、第59 條、
第42條第3項前段、第38條第1項第1款之規定，判決如主文。
本案經檢察官沈明倫到庭執行職務。
中    華    民    國    99    年     2    月     3    日
                    刑事第一庭審判長法  官  葉騰瑞
                                    法  官  王炳梁
                                    法  官  莊明彰
以上正本證明與原本無異。
如不服本判決，應於收受送達後10日內向本院提出上訴書狀，其
未敘述上訴之理由者並得於提起上訴後10日內向本院補提理由書
（均須按他造當事人之人數附繕本）「切勿逕送上級法院」。
                                    書記官  王韻雅
中    華    民    國    99    年    2     月    3     日


司法院資訊處製作；財團法人民間司法改革基金會備份。
